臺灣彰化地方法院民事判決　九十年度訴字第九○○號
　　原　　　告　丙○○
　　複 代理 人　甲○○
　　被　　　告　乙○○
右當事人間請求分割共有物事件，本院判決如左：
    主　　文
兩造共有坐落彰化縣溪州鄉○○○段二三三地號、地目旱、面積九五九平方公尺土地
分割如附圖所示，即編號甲部分面積四八０平方公尺土地分歸被告取得，編號乙部分
面積四七九平方公尺土地分歸原告取得。
訴訟費用由兩造各負擔二分之一。
    事　　實
甲、原告方面：
  一、聲明：如主文第一項所示。
  二、陳述：
    (一)坐落彰化縣彰化縣溪州鄉○○○段二三三地號、地目旱、面積九五九平方公尺
      之土地（以下簡稱系爭土地）為兩造共有，兩造之應有部分各二分之一，並無
      不能分割之原因，且不能協議分割，爰依民法第八百二十三條、第八百二十四
      條等規定，請求按如附圖所示方案分割。
    (二)按附圖所示方案分割，兩造各分得之土地之面積僅相差一平方公尺，差距甚微
      ，且被告事後亦同意雙方毋庸互為補償。
  三、證據：提出土地登記謄本一件、土地登記簿謄本一件、地籍圖謄本一件為證，
      並聲請履測現場。
乙、被告方面：
  一、聲明：請為適當之判決。
  二、陳述：
      同意按照原告所提方案分割，且兩造分得面積相差甚微，故同意毋庸互為補償
      。
丙、本院依聲請囑託彰化縣北斗地政事務所派員會同履測現場，分別製有勘驗筆錄及
    土地複丈成果圖附卷，併依職權向該地政事務所函查系爭土地上有無合法建物。
    理　　由
一、本件原告主張系爭土地為兩造共有，應有部分各為二分之一，因不能協議分割，
    且無不能分割之原因等情，業據原告提出土地登記謄本一件、地籍圖謄本一件為
    證，核屬相符，且為被告所不爭執，自堪信原告此部分之主張為真實。
二、按「各共有人，得隨時請求分割共有物。但因物之使用目的不能分割或契約訂有
    不分割之期限者，不在此限。」、「分割之方法，不能協議決定者，法院得因任
    何共有人之聲請，命為左列之分配：一以原物分配於各共有人‧‧‧」，民法第
    八百二十三條第一項、第八百二十四條第一項分別定有明文。
三、經查，系爭土地並無不能分割之原因，兩造復無法協議分割，已如前述；又系爭
    土地之地目固為旱，然其使用分區為鄉村區，使用地類別則為乙種建築用地，此
    有前開土地登記謄本附卷足參，顯非農業發展條例所規定之耕地，自無耕地分割
    執行要點之適用；再者，系爭土地依其使用現狀乃分別由共有人搭蓋未經保存登
    記之建物，供作住家使用（詳參後述勘驗筆錄及地政機關書函），顯無使用目的
    不能分割之情形；且被告亦未曾辯稱兩造間有何不分割之契約存在，則原告本於
    共有人之分割請求權，訴請原物分割，核與前開規定並無不合。
四、次查，系爭土地之聯外道路位於北方之登山路，東方毗鄰不知名巷道，西方則毗
    鄰庄尾巷，又系爭土地上東邊有原告所有未經保存登記之加強磚造二層樓房、磚
    造石棉瓦屋頂之平房，其門牌為登山路一段二三八號，西邊則有被告所有未經保
    存登記之加強磚造二層樓房、磚造石棉瓦屋頂之平房，門牌則為登山路一段二四
    ０號，而前開建物外則有磚牆圍繞等情，業據本院會同彰化縣北斗地政事務所測
    量人員履勘現場屬實，並分別製有勘驗筆錄及土地複丈成果圖附卷可稽，復經本
    院向該地政事務所查詢屬實，有該事務所九十年十二月十七日（九０）北地一字
    第六九一二號函附卷足憑。經核原告所提如附圖所示方案，系爭土地上兩造所有
    之建物，於分割後皆可繼續維持現狀使用，且分割後區塊完整，無損於渠等土地
    價值之虞，又各有共有人於分割後均可經由北方之登山路對外聯絡，已兼顧共有
    人之意願、分管位置，且兩造各分得土地之面積，按照渠等應有部分核算，僅相
    差一平方公尺而已，差距甚微，兩造亦同意毋庸互相補償，亦據渠等供明在卷，
    本院因認符合公平適當原則，堪足採取，爰判決分割如主文第一項所示。
五、本件係分割共有物而涉訟，被告之行為可認按當時之訴訟程度為伸張或防衛權利
    所必要，故由勝訴之原告亦負擔一部分訴訟費用，併此敘明。
六、本件判決之基礎事實已臻明確，兩造其餘之攻擊及防禦方法，均與判決結果不生
    影響，自無一一審究及論列之必要，併此敘明。
據上論結，本件原告之訴為有理由，依民事訴訟法第七十八條、第八十一條第二款，
判決如主文。
中　　　華　　　民　　　國　　九十一　　年　　  七　　　月　　三十一　　日
                                    臺灣彰化地方法院民事第二庭
~B法　　　官　陳正禧
右正本係照原本作成。
如對本判決上訴，應於判決送達後二十日內向本院提出上訴狀。
~B法院書記官　鄭秀鑾
中　　　華　　　民　　　國　　九十一　　年　　  八　　　月　　　五　　　日
